【裁判字號】    99,訴,1092
【裁判日期】    990928
【裁判案由】    清償借款
【裁判全文】
臺灣臺北地方法院民事判決              99年度訴字第1092號
原      告  合作金庫商業銀行股份有限公司
法定代理人  戊○○
訴訟代理人  己○○
            丙○○
被      告  庚○○  原住台北市大同區○○○路279號4樓之2
            甲○○
上列當事人間請求清償借款事件，本院於中華民國99年9 月14日
言詞辯論終結，判決如下：
    主  文
被告應連帶給付原告新台幣壹佰貳拾萬柒仟佰伍拾陸元，及
自民國九十八年十月三十日起至清償日止，按年息百分之三點六
三計算之利息，並按上開利率百分之二十計算之違約金。
被告應連帶給付原告新台幣陸拾玖萬玖仟壹佰玖拾柒元，及自民
國九十八年十月三十日起至清償日止，按年息百分之四點七八計
算之利息，並按上開利率百分之二十計算之違約金。
被告庚○○應給付原告新台幣捌拾萬捌仟陸佰玖拾貳元，及自民
國九十八年十月三十日起至清償日止，按年息百分之三點六三計
算之利息，並按上開利率百分之二十計算之違約金。
訴訟費用由被告連帶負擔十分之七，餘由被告庚○○負擔。
    事實及理由
(甲)程序方面：
一本件依原告與被告庚○○間后述借據約定事項第14條約定，合
  意以本院為第一審管轄法院，此有借據在卷可稽，則本院自有
  管轄權，合先敘明。
二被告庚○○未於言詞辯論期日到場，核無民事訴訟法第386 條
  各款所列情形，爰依原告之聲請，由其一造辯論而為判決。
(乙)實體方面：
一原告主張：被告庚○○邀同被告甲○○為連帶保證人，於民國
  94年11月1日，向原告借款新台幣（下同）420 萬元、70萬元，
  借款期限分別為20年、1年，第一筆借款約定利息前2年、後18
  年分別按原告定儲指數利率加碼年息0.53%、1.03%計算，第二
  筆借款約定利息按原告定儲指數利率加碼年息2.13% 計算，並
  約定分期清償，若一期未繳借款視為全部到期，逾期在六個月
  以內者，按上開利率10％，超過六個月者，按上開利率20％計
  付違約金。另庚○○於94年12月27日，向原告借款360 萬元，
  借款期限為20年，約定利息前2 年、後18年分別按原告定儲指
  數利率加碼年息0.53%、1.87%計算，並約定分期清償，若一期
  未繳借款視為全部到期，逾期在六個月以內者，按上開利率10
  ％，超過六個月者，按上開利率20％計付違約金。詎庚○○繳
  納本息至97年4 月26日止，即未依約清償，依約視同全部到期
  ，經原告聲請拍賣抵押物後，尚欠如主文第一、二、三項所示
  本金及利息、違約金，爰依消費借貸及保證契約之法律關係提
  起本訴等語。並聲明：如主文第一、二、三項所示。
二被告甲○○則以：伊於94至97年間係訴外人福祿得建設股份有
  限公司（下稱福祿得公司）員工，訴外人乙○○為福祿得公司
  特別助理，伊係擔任乙○○購屋借款之連帶保證人，伊雖在甲○○向原告借貸前開借款之借款契約連帶保證人處簽名，但伊
  簽名時借款契約借款人、借款金額部分為空白，伊並非擔任庚○○之連帶保證人，伊並不認識庚○○。且乙○○事後告知伊
  ，伊的徵信有問題，伊所擔任連帶保證責任無效，伊與原告間
  就伊擔任庚○○連帶保證人之意思表示並未合致。另庚○○因
  向福祿得公司購買台北市○○○路279號福華名廈2樓之6 房屋
  始向原告辦理系爭借款，惟庚○○係於94年10月28日辦理買賣
  及抵押權登記，伊於同年月14日在借款契約連帶保證人處簽名
  時，庚○○並非上開房地所有人，伊所為擔保係無效云云，資
  為抗辯。並聲明：原告之訴駁回。
三被告庚○○經合法通知，未於言詞辯論期日到場，亦未提出書
  狀作何聲明或陳述。
四原告與甲○○不爭執事實：
(一)庚○○於94年11月1日，向原告借款420萬元、70萬元，借款期
  限、約定利息、違約金，如前所述，上開借款因庚○○未依約
  清償，經原告聲請拍賣抵押物後，尚欠如主文第一、二項所示
  本金及利息、違約金，為原告與甲○○所不爭執，有借款契約
  、臺灣士林地方法院97年度執字第51993 號強制執行事件分配
  表、回收債權備查簿在卷可稽。
(二)甲○○在庚○○向原告借貸前開420 萬元、70萬元借款之借款
  契約連帶保證人處簽名，為原告與甲○○所不爭執，有借款契
  約在卷足憑。
五原告與甲○○爭執之爭點：
(一)按私文書經本人或其代理人簽名、蓋章或按指印或有法院或公
  證人之認證者，推定為真正。民事訴訟法第358條第1項定有明
  文。
(二)本件甲○○自認在前開借款契約上連帶保證人處之簽名，為伊
  所親自簽名，依前述規定，自應推定前開借款契約為真正。至
  甲○○辯稱伊於簽名時，上開借款上尚未記載借款人名稱及借
  款金額，伊並未擔任該連帶保證人云云，自應由甲○○舉反證
  證明之。查證人乙○○證稱：伊為福祿得公司副總，甲○○是
  伊同事，擔任福祿得公司工程師，庚○○購買福祿得公司所興
  建前開福華名廈2樓之6房屋，因而向原告辦理貸款，需要一個
  保證人，伊請甲○○幫忙擔任庚○○的連帶保證人，甲○○知
  道要幫庚○○作保，他不認識庚○○等語。是依證人乙○○上
  開所述，甲○○確實係因擔任福祿得公司員工，經證人乙○○
  洽商擔任庚○○向福祿得公司購買上開房屋借款之連帶保證人
  。
(三)另原告當初負責系爭借款對保之職員即證人丁○○證稱：福祿
  得公司蓋了一批房子向原告銀行士林分行辦理房屋貸款，是由
  購買房屋之客戶向銀行借款，當時由福祿得公司員工乙○○負
  責與銀行聯絡，由她帶借款人及保證人到銀行辦理借款事宜，
  通常是借款人和保證人一起到銀行簽約對保，但是本件比較特
  殊，借款條件談妥後，要簽約對保時，借款人和保證人無法一
  起到銀行簽約，由保證人先來辦理對保簽約，是乙○○帶甲○○到銀行來簽約對保，我有跟他（指甲○○）說明是要保證庚○○的房貸債務，也有說明借款條件，經他確認後才由他簽名
  蓋章，之後過了幾天，借款人庚○○才到銀行辦理簽約對保手
  續，甲○○簽約的時候，知道要幫庚○○保證。本件借款契約
  的額度包括房貸及信用貸款，借款契約總額度是490 萬元，分
  成二個部分，其中購置房屋貸款420 萬元，另週轉金貸款是70
  萬元等語。是依證人丁○○之證述，堪認甲○○在前開借款契
  約連帶保證人處簽名時，已知悉係擔任庚○○系爭借款之連帶
  保證人。此外，甲○○始終不能提出其他證據，以證明伊於簽
  名時，該借款契約上尚未記載借款人姓名及借款金額之事實。
  至庚○○何時取得前開房地所有權，與甲○○所負連帶保證責
  任無涉。則甲○○上開所辯，均不足取。故原告主張甲○○就
  庚○○系爭借款應負擔連帶保證人責任，即屬可取。
六綜上所述，甲○○擔任庚○○向原告借貸前開420 萬元、70萬
  元借款之連帶保證人，自應與庚○○就前揭債務連帶負擔給付
  責任。又庚○○另向原告借款360 萬元，借款期限、約定利息
  、違約金，以及借款到期經原告聲請拍賣抵押物，尚欠如主文
  第三項所示本金及利息、違約金，亦有借款契約、臺灣士林地
  方法院97年度執字第51993 號強制執行事件分配表、回收債權
  備查簿在卷可證，原告此部分主張，亦屬可取。從而，原告依
  消費借貸和連帶保證之法律關係，請求被告連帶給付如主文第
  一、二項所示之本金、利息、違約金，另依消費借貸之法律關
  係，請求庚○○給付如主文第三項所示之本金、利息、違約金
  ，均為有理由，應予准許。
七本件事證已臻明確，原告與甲○○其餘主張、陳述及所提證據
  ，經審酌與本院前揭判斷不生影響，毋庸再予審酌，併此敘明
  。
八訴訟費用負擔之依據：民事訴訟法第78條、第85條第2項。
中    華    民    國    99    年    9     月    28    日
                  民事第六庭    法  官  姜悌文
以上正本係照原本作成
如對本判決上訴，須於判決送達後20日內向本院提出上訴狀
中    華    民    國    99    年    9     月    28    日
                                書記官  羅振仁

司法院資訊處製作；財團法人民間司法改革基金會備份。
